臺灣高等法院高雄分院民事裁定
111年度重抗字第19號
抗  告  人  黃郭美香
相  對  人  日盛國際商業銀行股份有限公司

法定代理人  郭倍廷  
上列抗告人因與日盛國際商業銀行股份有限公司間訴訟救助事件
，對於中華民國111年4月26日臺灣橋頭地方法院111 年度救字第
21號所為裁定提起抗告，本院裁定如下：
    主      文
抗告駁回。
抗告費用由抗告人負擔。
    理      由
一、抗告意旨略以：伊已對相對人提起債務人異議之訴（原審法
    院111年度補字第204號），相對人雖以臺灣高雄地方法院84
    年度執齊字第9238號債權憑證（下稱A債證）為執行名義聲
    請對伊強制執行，但伊未就相對人所為借貸擔任連帶保證人
    ，原審以A債證之債權額核定訴訟標的價額，進而核算第一
    審裁判費為新台幣90,595元，應由相對人先提起債權確認之
    訴，並由相對人繳納裁判費。其次，A債證已逾15年時效，
    依民法第144條規定，伊得拒絕給付，相對人所為強制執行
    應予駁回。再者，伊自營涼水攤，收入微薄，無能力繳納勞
    保、國民年金，又因年邁、新冠疫情，業向銀行申辦紓困貸
    款，且相對人所為強制執行程序，已查封伊繼承之土地，無
    從辦理土地抵押借款，經濟顯有困難，實無資力支出訴訟費
    用，方聲請訴訟救助，然原審未察伊之困境而駁回訴訟救助
    之聲請，應有可議。爰依法抗告，請求廢棄原裁定等語。
二、按當事人無資力支出訴訟費用而聲請訴訟救助者，關於請求
    救助之事由，應提出能即時調查之證據以釋明之，此觀民事
    訴訟法第109條第2項及第284條之規定自明。所謂無資力，
    係指窘於生活，且缺乏經濟信用者而言。而依同法第284條
    規定，釋明事實上之主張者，得用可使法院信其主張為真實
    之一切證據，但依證據之性質不能即時調查者，不在此限。
    又法院調查抗告人是否無資力支出訴訟費用，專就抗告人提
    出之證據為之，如抗告人並未提出證據，或依其提出之證據
    ，未能信其無資力支出訴訟費用之主張為真實，即應將其聲
    請駁回，並無派員調查之必要。是當事人聲請訴訟救助，應
    就其窘於生活，且缺乏經濟信用，致無資力支出訴訟費用之
    事實，提出可使法院信有此一事實之證據，且所提出之證據
    以法院可即時調查者為限，如當事人僅釋明窘於生活，未一
    併釋明其缺乏經濟信用，尚無從認其合於訴訟救助之要件。
三、抗告人雖提出勞動部勞工保險局108年5月28日函（下稱系爭
    函文），釋明其無資力支出訴訟費用之事實。然依系爭函文
    （見本院卷第21頁）所示，主旨記載台端（即抗告人）申請
    分期繳納國民年金保險費案，因未依限繳納，已視同全部到
    期等語，僅能釋明抗告人於108年間未遵期繳納國民年金保
    險費，尚難據以推認抗告人無其他財產。至抗告人所指原審
    以A債證之債權額核定訴訟標的價額部分，尚屬核定訴訟標
    的價額之爭議；相對人應否繳納第一審裁判費；A債證是否
    罹於請求權時效，均與訴訟救助與否無關。此外，抗告人並
    未提出任何證據足使本院認定其為窘於生活且缺乏經濟信用
    能力之人，即不能使本院確信其無資力支出訴訟費用之主張
    為真實，依上開說明，本件抗告人聲請訴訟救助，於法不合
    ，應予駁回。原審以抗告人未釋明「無資力」之要件，駁回
    抗告人所為訴訟救助之聲請，尚無不合，是抗告人提起本件
    抗告，自無理由，應予駁回，爰裁定如主文。
中　　華　　民　　國　　111 　年　　5 　　月　　27　　日
                          民事第二庭
                              審判長法  官  黃國川
                                    法  官  李怡諄
                                    法  官  何佩陵
以上正本證明與原本無異。
如不服本裁定應於送達後10日內向本院提出抗告狀（須按他造當
事人之人數附繕本），並繳納抗告費新臺幣1,000元。
中　　華　　民　　國　　111 　年　　5 　　月　　27　　日
                                    書記官  陳旻萱